【裁判字號】    98,簡上,136
【裁判日期】    980629
【裁判案由】    詐欺
【裁判全文】
臺灣臺北地方法院刑事判決             98年度簡上字第136號
上  訴  人
即  被  告  丙○○
上列上訴人因詐欺案件，不服本院97年度簡字第5127號，中華民
國98年2月27日第一審簡易判決（聲請簡易判決處刑案號：97年
度偵字第11219號），提起上訴，本院合議庭判決如下：
    主  文
原判決撤銷。
丙○○幫助犯詐欺取財罪，處拘役伍拾日，如易科罰金，以新臺
幣壹仟元折算壹日。
    事  實
一、丙○○明知近年來臺灣社會盛行以虛設、借用或買賣人頭帳
    戶之方式，供詐騙集團作為詐欺他人交付財物等不法用途，
    亦知金融機構帳戶係個人理財之重要工具，關係個人財產、
    信用之表徵，應可預見他人向其收購金融機構帳戶之存摺、
    金融卡（提款卡）等，可能供詐騙他人錢財所用，竟仍基於
    縱若他人利用其所提供之帳戶持以詐騙取財亦不違反其本意
    之幫助犯罪意思，於民國97年3月12日，將其甫向國泰世華
    商業銀行萬華分行（設臺北市○○區○○路450號，下稱國
    泰世華銀行萬華分行）申設帳號000000000000號帳戶存摺、
    提款卡及密碼交付予某真實姓名、年籍不詳之成年人，容任
    該不詳姓名年籍之成年人及其同夥（真實姓名、年籍均不詳
    ）共組之詐騙集團使用其銀行帳戶以遂行犯罪，而不違背其
    本意，藉此幫助該詐騙集團成員達到其向他人詐取財物之目
    的。嗣該詐騙集團得知乙○○及甲○○有「線上快樂購」網
    路消費紀錄，即由該集團成員分別於97年3月12日晚間8時20
    分及8時30分，假冒網路快樂購客服人員，電告乙○○及甲○○佯稱其購物消費操作錯誤，致付款方式因設定出現問題
    ，會有富邦銀行及中國信託銀行客服人員與其聯絡，隨即另
    有假冒富邦銀行及中國信託銀行客服人員之人來電，請乙○○及甲○○到郵局提款機操作更新動作，且來電顯示確實是
    富邦銀行及中國信託銀行免付費電話號碼，使乙○○、甲○○陷於錯誤，分別依指示至臺北縣永和市○○路及新竹縣湖
    口鄉○○路26號湖口郵局之郵局提款機操作按鍵，各匯款新
    臺幣（下同）1萬1998元與2萬9989元至丙○○上開帳戶內。
    嗣乙○○、甲○○查覺有異始知受騙並報警究辦，惟上開匯
    入之金額，已遭詐欺集團成員持提款卡提領一空，經警循線
    查獲上情。
二、案經臺北市政府警察局萬華分局報告臺灣臺北地方法院檢察
    署檢察官偵查後，聲請以簡易判決處刑。
    理  由
一、上揭事實，業據被告丙○○於本院審理時坦承不諱（詳本院
    卷第39頁），核與被害人乙○○、甲○○於警詢時之指訴互
    核一致，復有提款機轉帳交易明細單影本及被告開立之國泰
    世華銀行萬華分行帳號000000000000號帳戶歷史交易明細查
    詢表及開戶資料在卷可資佐證，足見被告之自白確與事實相
    符，本件事證明確，被告犯行洵堪認定，應依法論科。
二、按刑法上之幫助犯，係對於犯罪與正犯有共同之認識，而以
    幫助之意思，對於正犯資以助力，未參與實施犯罪構成要件
    之行為者而言（最高法院88年度臺上字第1270號判決意旨同
    此見解）。被告係基於幫助該詐騙集團成員犯詐欺罪而提供
    存摺、提款卡、密碼等帳戶資料，且無任何積極證據證明其
    有參與實施詐欺取財之犯罪構成要件行為，是核被告所為，
    係犯刑法第30條第1項、第339條第1項之幫助詐欺取財罪。
    被告所幫助之詐欺集團成員間，有犯意之聯絡及行為之分擔
    ，均為共同正犯。又被告僅以一幫助行為，雖該詐騙集團之
    正犯為數次詐欺犯行，而應予分論併罰，然就被告本身而言
    ，既僅有1次幫助之行為，仍僅成立一罪（最高法院96年度
    臺非字第245號判決意旨亦同此見解）。再被告提供帳戶之
    存摺、提款卡及密碼等資料與詐騙集團成員之幫助犯行，依
    刑法第30條第2項之規定，按正犯之刑減輕之。
三、原審認定被告幫助犯詐欺取財罪之犯罪事實及證據明確，因
    而判處被告有期徒刑2月，如易科罰金，以1000元折算1日，
    固非無見，而被告提起本件上訴，認原審認定之犯罪事實有
    誤，以其未犯罪為由，提起上訴，請求撤銷改判無罪，其上
    訴亦無理由，惟原審未及審酌被告在本院審理時認罪之犯罪
    後態度及被告業已與被害人乙○○、甲○○達成和解，並當
    庭給付乙○○11998元、甲○○29989元，由其2人收受無誤
    等情，尚有未洽之處，且此新發生之有利於被告之事實，足
    以影響本件量刑之基礎，是原判決既有上開未及審酌之可議
    之處，允宜由本院予以撤銷改判。爰審酌被告雖有前科（本
    件未構成累犯），惟已坦承犯行，並與被害人乙○○、甲○○達成和解，當庭給付乙○○11998元、甲○○29989元，由
    其2人收受無誤，被害人乙○○、甲○○復於本院審理時當
    庭表明願給被告一個機會等語，有本院98年6月18日審判筆
    錄附卷可參，是被告犯後態度尚可，復已盡力將本件犯罪之
    損害填補等一切情狀，量處如主文第二項所示之刑，並諭知
    易科罰金之折算標準。
據上論斷，依刑事訴訟法第455條之1第1項、第3項、第369條第1
項前段、第364條、第299條第1項前段，刑法第339條第1項、第3
0條第1項、第2項、第41條第1項前段，刑法施行法第1條之1，判
決如主文。
本案經檢察官申心蓓到庭執行職務
中    華    民    國    98    年    6     月    29    日
                  刑事第十三庭  審判長法  官  許泰誠
                                      法  官  郭顏毓
                                      法  官  張文俊
以上正本證明與原本無異。
不得上訴。
                                      書記官  陳鳳瀴
中    華    民    國    98    年    6     月    29    日
附錄本件論罪科刑法條全文：
中華民國刑法第339條
（普通詐欺罪）
意圖為自己或第三人不法之所有，以詐術使人將本人或第三人之
物交付者，處5年以下有期徒刑、拘役或科或併科1千元以下罰金
。
以前項方法得財產上不法之利益或使第三人得之者，亦同。
前二項之未遂犯罰之。


司法院資訊處製作；財團法人民間司法改革基金會備份。
